【裁判字號】    98,訴,589
【裁判日期】    980618
【裁判案由】    搶奪
【裁判全文】
臺灣高雄地方法院刑事判決               98年度訴字第589號
公  訴  人  臺灣高雄地方法院檢察署檢察官
被      告  丙○○
上列被告因搶奪案件，經檢察官提起公訴（97年度偵字第33993
號），本院判決如下：
    主  文
丙○○犯侵占罪，累犯，處有期徒刑肆月，如易科罰金，以新臺
幣壹仟元折算壹日。
    事  實
一、丙○○前於民國（下同）96年10月間因侵占他人手機案件，
    經臺灣板橋地方法院以97年度簡字第1896號判處有期徒刑3
    月確定，復於97年3 月間再因侵占他人手機案件，經臺灣高
    雄地方法院以97年度審簡字第3065號判處有期徒刑4 月確定
    ，並於97年8 月26日易科罰金執行完畢。仍不知悛悔，於97
    年9 月21日13時30分許，在高雄縣鳳山市○○路192 號「酷
    酷龍遊藝場」內，向正把玩電子遊戲機、因患有重度肢障而
    無法行走，以輪椅代步之甲○○稱其手機沒電，需借用手機
    至「酷酷龍遊藝場」外撥打電話，經甲○○同意，而將其所
    有MOTOROLA牌、K1型、序號000000000000000 號手機1 支借
    丙○○至「酷酷龍遊藝場」外使用，甲○○則繼續在「酷酷
    龍遊藝場」內把玩電子遊戲，以等候丙○○歸還，詎丙○○
    於借入該手機並撥打其友人之電話但未接通後，竟意圖為自
    己不法之所有，變易持有為所有，而將該手機攜離該處，侵
    占入己。旋於當日晚間不詳時間，持系爭手機前往高雄市新
    興區○○○路154 之3 號之「亨鑫通訊」，以新臺幣（下同
    ）1300元之代價售予不知情之負責人郭耀宗。嗣經高雄市政
    府警察局員警前往「亨鑫通訊」清查有無收購贓物情事時，
    經該通訊行主動提供讓渡切結書而循線查獲上情。
二、案經高雄市政府警察局移送臺灣高雄地方法院檢察署檢察官
    偵查起訴。
    理  由
一、按被告以外之人於審判外之陳述，雖不符刑事訴訟法第159
    條之1 至之4 等4 條之規定，而經當事人於審判程序同意作
    為證據，法院審酌該言詞陳述或書面陳述作成時之情況，認
    為適當者，亦得為證據；又當事人、代理人或辯護人於法院
    調查證據時，知有刑事訴訟法第159 條第1 項不得為證據之
    情形，而未於言詞辯論終結前聲明異議者，視為有前項之同
    意，同法第159 條之5 定有明文。本案下列所引用之供述及
    非供述證據，業經本院依法踐行調查證據程序，公訴人、被
    告均不爭執各該證據之證據能力，且迄本院言詞辯論終結前
    未就上開證據之證據能力聲明異議，又查無依法應排除其證
    據能力之情形，是後述所引用證據之證據能力均無疑義，依
    法自有證據能力，均得作為本案證據，先予敘明。
二、訊據被告對於上開犯罪事實，坦承不諱（見本院訴字卷第38
    頁背面、第40頁），核與「亨鑫通訊」之店員即證人邵雅婷
    於警詢時之證述、被害人即證人甲○○於警詢時（見警卷第
    4 頁至第6 頁）、偵查中（見偵卷第8 頁至第9 頁）、本院
    審理時（見訴字卷第40頁背面至第41頁）之證述相符，並有
    讓渡切結書（見警卷第11頁）、通聯調閱查詢單及通聯紀錄
    （見警卷第12頁至第13頁）可證，足認被告自白與事實相符
    ，被告犯行，洵堪認定，應依法論科。
三、公訴意旨雖認：被告借得上開手機後，佯裝撥打電話後，而
    乘甲○○疏於注意不及防備之際，公然將該手機掠取後逃逸
    無蹤，並持之變賣，應成立搶奪罪云云。惟被告係基於其與
    甲○○間之使用借貸契約，將該手機攜出「酷酷龍遊藝場」
    外使用，被告本應依借貸目的於使用完畢後返還該手機給甲
    ○○，卻易持有為所有之意思，而將該手機攜離該處並加以
    變賣之事實，除有上開證據可證外，證人甲○○於本院審理
    時亦證稱：「我們都一起在酷酷龍遊藝場玩，知道這個人，
    有在講話，但是不知道名字，他跟我說他的手機沒有電要跟
    我借，我就跟他說沒關係把我的手機借他，他有跟我說要去
    外面打電話給朋友訂菜，我有同意…」等語明確（見訴字卷
    第40頁背面），堪以認定。是公訴意旨認被告應成立搶奪罪
    云云，尚有未合。惟起訴書犯罪事實欄內既有指出被告係向
    甲○○借入手機後持以變賣等事實，則本院所認定被告上開
    應成立侵占罪之事實，自仍在起訴之事實範圍，而為本院應
    審判之事實。
四、核被告所為，係犯刑法第335 條第1 項之侵占罪。本院認定
    之事實與起訴之事實，其基本事實關係相同，且經本院諭知
    一併論告、答辯，爰予以變更法條。被告前曾犯如事實欄所
    載之罪，有台灣高等法院被告前案紀錄表在卷可查，其前受
    有期徒刑執行完畢後，5 年內故意再犯本件法定刑為有期徒
    刑以上刑之罪，為累犯，應依刑法第47 條 第1 項規定加重
    其刑。爰審酌被告因一時貪念，侵占其所持有之他人手機，
    並進而將之變賣供己花用，行為實有不該，且被告曾多次侵
    占他人，素行不佳，惟念及被告犯後坦承犯行，並當庭向被
    害人表示悔意，態度良好，及所侵占之手機變賣所得僅有13
    00元等一切具體情狀，量處如主文所示之刑，並諭知易科罰
    金之折算標準。
據上論斷，應依刑事訴訟法第299 條第1 項前段、第300 條，刑
法335 條第1 項、第47條第1 項、第41條第1 項前段，刑法施行
法第1 條之1 ，判決如主文。
本案經檢察官乙○○到庭執行職務。
中    華    民    國    98    年    6     月    18    日
                  刑事第二庭審判長      法  官  林水城
                                        法  官  李昆南
                                        法  官  施盈志
以上正本證明與原本無異。
如不服本判決應於收受送達後10日內向本院提出上訴書狀，並應
敘述具體理由；如未敘述上訴理由者，應於上訴期間屆滿後20日
內向本院補提理由書（均須按他造當事人之人數附繕本）「切勿
逕送上級法院」。
中    華    民    國    98    年    6     月    18    日
                                         書記官  林雅婷


司法院資訊處製作；財團法人民間司法改革基金會備份。
